【裁判字號】    99,交聲,347
【裁判日期】    990906
【裁判案由】    違反道路交通管理處罰條例聲明異議
【裁判全文】
臺灣花蓮地方法院交通事件裁定         99年度交聲字第347號
原處分機關  交通部公路總局臺北區監理所花蓮監理站
異  議  人
即受處分人  甲○○
上列異議人即受處分人因違反道路交通管理處罰條例案件，對於
交通部公路總局臺北區監理所花蓮監理站民國99年8月3日所為之
處分（原處分案號：花監違字第裁44-P00000000號）聲明異議，
本院裁定如下：
    主  文
原處分關於吊扣（普通大貨車）駕駛執照十二個月部分撤銷。
上開撤銷部分，甲○○吊扣小型車普通駕駛執照十二個月。
    理  由
一、原處分意旨略以：異議人即受處分人（下稱異議人）甲○○
    於民國99年5月1日23時51分許，酒後駕駛車牌號碼 H3-9889
    號自用小客車沿仁里八街由西往東方向行駛，經警對異議人
    施以呼氣酒精濃度測試達每公升1.36毫克，超過規定標準而
    製單舉發，原處分機關以異議人有「汽車駕駛人酒精濃度超
    過規定標準（0.55以上）」之違規事實，於99年5月1日依道
    路交通管理處罰條例第35條第1項第1款規定，裁處吊扣（普
    通大貨車）駕駛執照12個月，並依同條例第24條規定施以道
    路交通安全講習。
二、異議意旨略以：本人職業為大貨車司機，於99年5月1日23時
    51分酒後駕駛自用小客車，非酒後駕駛大貨車，申請吊扣小
    客車駕照，保留大貨車駕照，可以繼續生活、上班等語。
三、按汽車駕駛人飲用酒類後其吐氣所含酒精濃度超過每公升0.
    25毫克者，不得駕車；汽車駕駛人，駕駛汽車經測試檢定有
    酒精濃度超過規定標準者，處新臺幣（下同）15,000元以上
    60,000元以下罰鍰，並當場移置保管其車輛及吊扣其駕駛執
    照1年，道路交通安全規則第114條第 2款及道路交通管理處
    罰條例第35條第1項第1款分別定有明文。
四、經查：
  (一)異議人甲○○於99年5月1日凌晨23時51分許，酒後駕駛車牌
    號碼 H3-9889號自用小客貨車沿花蓮縣吉安鄉○里○街由西
    往東方向行駛，因不勝酒力不慎撞擊劉惠玲停放在路旁之車
    牌號碼 0759-KJ號自用小客車，造成劉惠玲上開車輛後右側
    葉子板損壞，劉惠玲發現後報警處理，經員警對異議人測試
    呼氣酒精濃度達每公升1.36毫克，超過規定標準而製單舉發
    ，原處分機關以異議人有「汽車駕駛人酒精濃度超過規定標
    準（0.55以上）」之違規事實，於99年8月3日以花監違字第
    44-P00000000號裁決書依道路交通管理處罰條例第35條第 1
    項第 1款規定，裁處吊扣（普通大貨車）駕駛執照等事實，
    為異議人所不否認，並有花蓮縣警察局花警交字第P0000000
    0 號舉發違反道路交通管理事件通知單、本院99年度花交簡
    字第276號公共危險案件刑事判決各1件附卷可稽，異議人於
    上開時、地有酒後駕車經測試檢定呼氣酒精濃度超過規定標
    準之違規事實，洵堪認定。
  (二)按94年12月14日修正、95年3月1日施行前之道路交通管理處
    罰條例第68條固規定：「汽車駕駛人，因違反本條例及道路
    交通安全規則之規定，受吊扣或吊銷駕駛執照處分時，吊扣
    或吊銷其持有各級車類之駕駛執照」，惟修正後業已刪除「
    吊扣」之規定，改為「汽車駕駛人，因違反本條例及道路交
    通安全規則之規定，受吊銷駕駛執照處分時，吊銷其持有各
    級車類之駕駛執照」，其修正理由乃係因舊法將違法或違規
    駕駛人所持有各級車類之駕駛執照一併吊扣，失之過苛，影
    響人民工作及生活甚鉅，故依修正後之該條規定，受吊扣駕
    駛執照處分時，僅能吊扣違規當時所駕車類之駕駛執照，不
    再吊扣其持有各級車類之駕駛執照，僅於受吊銷駕駛執照處
    分時，始吊銷其持有各級車類之駕駛執照。
  (三)又依道路交通安全規則第61條第1項第3款規定，汽車駕駛人
    取得高一級車類之駕駛資格者，應換發駕駛執照，並准其駕
    駛較低等級車類之車輛，已領有大貨車駕駛執照者，得駕駛
    小型車、輕型機器腳踏車。本件異議人具高等級之普通大貨
    車駕駛執照，本可直接允許其得駕駛自用小客車，異議人於
    酒駕違規時並非「無照駕駛」情形。又本件異議人雖無較低
    等級車類之小型車普通駕駛執照可供吊扣，然行政行為採取
    方法所造成之損害，不得與所欲達成目的之利益顯失均衡，
    則在本件異議人無小型車普通駕駛執照可供吊扣之情形下，
    吊扣其普通大貨車駕駛執照，雖可達成禁止異議人繼續酒後
    駕駛之行政目的，然亦同時造成剝奪異議人駕駛其他各類車
    輛之結果，所造成之損害與所欲達成目的之利益，顯然失衡
    ，復與道路交通管理處罰條例第68條之修正意旨不符，有違
    法律保留原則。至上開道路交通安全規則對於汽車駕駛執照
    之管理，採取一人一照原則，固導致越級駕駛人違規酒駕時
    ，受有無須吊扣駕駛執照之利益，然此關於駕駛執照管理所
    衍生之執行困難或法規漏洞，宜由修法解決，尚不得擴張解
    釋，於駕駛人無較低等級駕駛執照可供吊扣時，即率爾代以
    吊扣其所領有之較高等級駕駛執照。
  (四)又汽車駕駛人飲用酒類，駕駛汽車經測試檢定酒精濃度超過
    規定標準應吊扣其駕駛執照 1年，既為上開道路交通管理處
    罰條例第35條第1項第1款所明定，亦不得因同條例第68條已
    有修正，難以執行，而不依同條例第35條第1項第1款為吊扣
    駕駛執照之處罰，至於監理機關於一人一照之情形下，應如
    何在異議人僅有一張較高等級駕駛執照之情形下執行吊扣較
    低等級之駕駛執照，可參考行政上切結、電腦控管或收回駕
    駛執照註記等方式處理，在修法前不得僅因執行困難，即將
    此不利益歸諸異議人承擔或逕為不罰之處分。
  (五)綜上所述，原處分機關未審酌新修正法律之規定，逕對異議
    人裁處吊扣普通大貨車駕駛執照12個月之處分，於法不合，
    異議人此部分異議為有理由，應由本院將此部分之處分撤銷
    ，改諭知此部分為吊扣異議人小型車普通駕駛執照12個月。
    至於原處分裁處異議人罰鍰及施以道路交通安全講習部分，
    於法並無不當，且異議人就此部分並無不服，參酌前述道路
    交通案件處理辦法第20條規定，本院即無由就上開罰鍰或道
    路交通安全講習部分併予審酌，附此敘明。
五、據上論斷，依道路交通案件處理辦法第20條，裁定如主文。
中    華    民    國    99    年    9     月    6     日
                  交通法庭      法  官  蔡寶樺
上列正本證明與原本無異。
如對本裁定不服，應於送達後 5日內，向本院提出抗告狀（應抄
附繕本）。
中    華    民    國    99    年    9     月    6     日
                                書記官

司法院資訊處製作；財團法人民間司法改革基金會備份。
